【裁判字號】    97,上易,462
【裁判日期】    970430
【裁判案由】    違反商標法
【裁判全文】
臺灣高等法院臺中分院刑事判決         97年度上易字第462號
上  訴  人
即  被  告  甲○○
                      3樓之1.
選任辯護人  黃仕勳  律師
            黃興木  律師
上列上訴人因被告違反商標法案件，不服臺灣臺中地方法院96年
度易字第1904號中華民國97年1月7日第一審判決（起訴案號：臺
灣臺中地方法院檢察署96年度偵字第2898號號），提起上訴，本
院判決如下：
    主  文
原判決關於被告甲○○部分撤銷。
甲○○無罪。
    理  由
一公訴意旨略以：緣被告甲○○、黃瑞生（業據原審法院判處
    有期徒刑3月確定）均明知「MILDSEVEN及圖」、「峰」
    之商標圖樣，係由日商日本香煙產業股份有限公司（下稱日
    本香煙公司）向我國經濟部中央標準局（現改制為智慧財產
    局）申請註冊取得商標專用權，指定使用在香煙等商品，目
    前均仍在專用期間，非經商標專用權人之同意或授權，不得
    在同一商品使用相同之註冊商標。詎被告甲○○、黃瑞生竟
    各基於販賣仿冒商標商品之犯意，未經日本香煙公司之同意
    或授權，由甲○○於96年1月17日前不詳日期，循不詳管道
    取得仿冒「MILD SEVEN及圖」商標圖樣之七星牌香煙40箱（
    每箱54條、每條10包），及仿冒「峰」商標圖樣之峰牌
    香煙10箱（其中9箱為每箱54條、1箱為52條，每條10包），
    而於96年1月17日以七星牌香煙每條新臺幣（下同）1 79元
    、峰牌香煙每條185元之價格，將上述仿冒香煙全數出售予
    知情之黃瑞生，被告甲○○並將貨品交由大榮貨運股份有限
    公司，陸續運送至黃瑞生指定之臺中縣潭子鄉○○路○段454
    號之大榮貨運站，黃瑞生先於96年1月18日早上7時領得21箱
    七星牌香煙，將其運回其臺中縣豐原市○○街209巷5號住處
    後，隨即將其中17箱七星牌香煙以每條180至185元不等價格
    ，在臺中縣國道3號高速公路沙鹿交流道下等地出，售予不
    詳年籍、綽號「清水富」、「赤腳」等成年男子（至於尚未
    領得之峰牌香煙，則預計以每條190元出售）。嗣為警於：
    (1)96年1月18日17時20分許，在臺中縣豐原市○○街209巷5
    號搜索查扣3箱仿冒之七星牌香煙（每箱54條）、出貨單2張
    ；(2)同日20時30分許，帶同黃瑞生至臺中縣潭子鄉○○路○
    段454號大榮貨運站，領取並查扣18箱仿冒之七星牌香煙（
    每箱54條）；(3)96年1月19日早上8時30分許，帶同黃瑞生至
    上開貨運站，領取並查扣1箱仿冒之七星牌香煙，10箱仿冒
    之峰牌香煙（其中9箱為每箱54條、1箱為52條），因認被告
    涉有商標法第82條、第81條第1款罪嫌。
二、按犯罪事實應依證據認定之，無證據不得推定其犯罪事實，
    刑事訴訟法第154條第2項定有明文。而認定犯罪事實所憑之
    證據，須適於為被告犯罪事實之證明者，始得採為斷罪資料
    。被告之自白，雖為證據之一種，但依刑事訴訟法第156條
    第1項規定，被告之自白，須非出於強暴、脅迫、利誘、詐
    欺、違法羈押或其他不正之方法，且與事實相符者，始得為
    證據。又依同條第2項規定，被告之自白，不得作為有罪判
    決之唯一證據，仍應調查其他必要之證據，以察其是否與事
    實相符。立法目的乃欲以補強證據擔保自白之真實性，亦即
    以補強證據之存在，藉之限制自白在證據上之價值，防止偏
    重自白，發生誤判之危險。以被告之自白，作為其自己犯罪
    之證明時，尚有此危險；以之作為其他共犯之罪證時，不特
    在採證上具有自白虛偽性之同樣危險，且共犯者之自白，難
    免有嫁禍他人，而為虛偽供述之危險。是則利用共犯者之自
    白，為其他共犯之罪證時，其證據價值如何，按諸自由心證
    主義之原則，固屬法院自由判斷之範圍。但共同被告不利於
    己之陳述，雖得採為其他共同被告犯罪之證據，惟此項不利
    之陳述，須無瑕疵可指，且就其他方面調查，又與事實相符
    者，始得採為其他共同被告犯罪事實之認定。若不為調查，
    而專憑此項供述，即為其他共同被告犯罪事實之認定，顯與
    刑事訴訟法第156條第2項之規定有違。因之，現行刑事訴訟
    法下，被告之自白，或共同被告不利於己之陳述，其證明力
    並非可任由法院依自由心證主義之原則，自由判斷，而受相
    當之限制，有證據法定主義之味道，即尚須另有其他必要之
    補強證據，來補足其自白之證明力，始得採為斷罪資料（最
    高法院87年度台上字第2123號判決參照）。
三、公訴意旨認被告甲○○涉有本件違反商標法犯行，係以證人
    即共犯黃瑞生之供述，告訴代理人羅慧瑩於警詢中之指述，
    經濟部智慧財產局商標檢索資料、搜索扣押筆錄、臺中縣政
    府查獲違法嫌疑菸酒案件現場處理紀錄表3份、現場照片20
    張、出貨單2張、大榮貨運股份有限公司貨物收據4紙，及扣
    案之仿冒之七星牌香煙合計1188條（每條10包）、峰牌香煙
    538條（每條10包）等情為其論據。訊據被告甲○○堅決否
    認有上開犯行，辯稱：伊與黃瑞生並不熟識，私下也無通過
    電話，黃瑞生應係為掩護真正仿冒香煙供應者，才故意謊稱
    係向我買入仿冒香煙等語。
四、本院查：
  (一)上開黃瑞生於警詢、偵查及原審審理時所證，被告甲○○販
    賣前揭香煙，倘為真實，其與甲○○在實體法上具有對向犯
    罪之必要共犯關係，為擔保其供述之真實性，依上開說明，
    自須有足以令人確信證人黃瑞生上開不利被告甲○○之供述
    為真實之補強證據，始能採為論處被告甲○○罪刑之依據。
  (二)本案遍查全卷，公訴人除上開證人即共犯黃瑞生之供述外，
    並未舉出被告涉犯上開罪嫌之積極事證，是依前開刑事訴訟
    所定證據法則，在別無其他補強證據擔保證人黃瑞生供述內
    容供述真實性之情形下，無法僅憑該不利供述，為認定被告
    甲○○犯罪之唯一證據。
  (三)至告訴代理人羅慧瑩於警詢中之指述，經濟部智慧財產局商
    標檢索資料、搜索扣押筆錄、臺中縣政府查獲違法嫌疑菸酒
    案件現場處理紀錄表3份、現場照片20張、出貨單2張、大榮
    貨運股份有限公司貨物收據4紙，及扣案之仿冒之七星牌香
    煙合計1188條（每條10包）、峰牌香煙538條（每條10包）
    等物，僅足以證明遭查獲之共犯黃瑞生違反商標法之犯行，
    就被告甲○○將上開香煙出售與瑞生之起訴事實，不具必然
    性，非認定被告甲○○犯行之補強證據。
  (四)卷附關於10箱峰牌香煙之大榮貨運股份有限公司貨物收據1
    紙，其上所載收貨人代號「永保行」與託運人電話資料，獨
    與其餘關於七星牌香煙之大榮貨運股份有限公司貨物收據3
    紙，其上所載收貨人代號「青新」與託運人電話資料不同，
    參酌證人蔣志坤於原審審理時證稱：「（問：你們有繼續追
    查出貨來源嗎？）答：本案出貨地點一南一北，我們偵查過
    程中發現偽煙交易的情形錯綜複雜，聯繫出貨的人不會自己
    出名寄貨，而是指定別的管道用別人的名義出貨，而收貨的
    人有時候也不是買主，只是仲介的角色，也就是他們聯絡交
    易的情形，很隱密迂迴，我們是針對最終走私的來源追查，
    而沒有就細部的這四張收據來源追查」等語，足見本件仿冒
    煙品之非法交易，買賣雙方為躲避查緝，聯絡寄貨等方式均
    異於常情，此由上述貨物收據收貨人資料不用正名，而隨意
    用「青新」、「永保行」等不明代號，亦可推知。原審法院
    及本院分別傳喚10箱峰牌香煙貨物收據上不明託運者所留聯
    絡電話0000000000門號申裝人楊正雄及使用人乙○○，亦均
    未能查得真實寄貨人資料，故本案實難依常理循貨運單據記
    載資料，查得買賣雙方真實身分，併予敘明。
五、綜合上述，公訴人所憑之證據，無論直接或間接證據，均尚
    未達於一般之人均可得確信，而無合理之懷疑存在之程度，
    本院亦查無其他確切証據，足以証明被告甲○○確應負罪責
    ，被告之犯行尚屬不能証明。原審就被告甲○○部分誤為有
    罪之諭知，即有未當，被告上訴否認犯罪，其上訴為有理由
    ，應將原審此部分之判決撤銷，而為無罪之諭知。
六、據上論結，應依刑事訴訟法第369條第1項前段、第364條、
    第301第1項，判決如主文。
本案經檢察官林永義到庭執行職務。
中    華    民    國    97    年    4    月     30    日
            刑事第四庭    審判長法  官  洪  耀  宗
                                法  官  江  德  千
                                法  官  劉  登  俊
上列正本證明與原本無異。
不得上訴。
                                書記官  粘  銘  環
中    華    民    國    97    年    4    月     30    日


司法院資訊處製作；財團法人民間司法改革基金會備份。
